【裁判字號】    97,訴,260
【裁判日期】    970131
【裁判案由】    毒品危害防制條例
【裁判全文】
臺灣高雄地方法院刑事判決               97年度訴字第260號
公  訴  人  臺灣高雄地方法院檢察署檢察官
被      告  乙○○
                    （另案
上列被告因違反毒品危害防制條例案件，經檢察官提起公訴（96
年度毒偵字第10135 號），本院合議庭裁定由受命法官獨任改依
簡式審判程序審理，並判決如下：
    主  文
乙○○施用第一級毒品，累犯，處有期徒刑壹年，扣案海洛因壹
包（檢驗後淨重零點零陸參公克）沒收銷燬之。
    事  實
一、乙○○前因施用毒品案件，經本院裁定送勒戒處所觀察、勒
    戒後，認無繼續施用毒品之傾向，而於民國88年2 月12日執
    行完畢釋放出所，並經臺灣高雄地方法院檢察署檢察官於88
    年2 月11日以88年度偵字第3389為不起訴處分確定；又因施
    用毒品案件，經本院於92年1 月30日以91年度訴字第3047號
    判處有期徒刑9 月確定，於93年10月20日執行完畢；又因施
    用毒品案件，經本院於94年10月31日以94年度訴字第2778號
    判處有期徒刑9 月確定，於96年1 月14日執行完畢；又因施
    用毒品案件，經本院於96年9 月26日以96年度訴字第3128號
    判處有期徒刑11月確定（尚未執行完畢）。詎其猶未悛悔，
    復基於施用第1 級毒品海洛因之犯意，於96年11月1 日為警
    查獲採尿回溯24小時內之某時，在某不詳地點，以針筒注射
    之方式，施用第1 級毒品海洛因1 次。嗣於96年11月1 日下
    午2 時55分許，在高雄市○○區○○街220 號前為警查獲，
    並扣得其欲供己施用之海洛因1 包（檢驗後淨重0.063 公克
    ）。
二、案經高雄市政府警察局楠梓分局報告臺灣高雄地方法院檢察
    署檢察官偵查起訴。
    理  由
一、本件被告乙○○所犯係毒品危害防制條例第10條第1 項之施
    用第1 級毒品罪，其法定刑係死刑、無期徒刑、最輕本刑為
    3 年以上有期徒刑以外之罪，被告於準備程序進行中就被訴
    事實為有罪之陳述，經告知簡式審判程序之旨，並聽取其與
    檢察官之意見後，本院認無不得或不宜改依簡式審判程序進
    行之情事，爰依刑事訴訟法第273 條之1 第1 項規定，裁定
    本件由受命法官獨任改依簡式審判程序審理，合先敘明。
二、訊據被告乙○○對於前揭施用第1 級毒品海洛因之事實供承
    不諱，而其為警查獲所採尿液經送以酵素免疫分析法初驗，
    再以氣相層析質譜法確認結果，呈嗎啡陽性反應，此有高雄
    市立凱旋醫院濫用藥物尿液檢驗報告暨濫用藥物尿液檢體監
    管紀錄表附卷可稽。又被告為警查獲所扣得白粉1 包經送鑑
    驗結果，含海洛因成分，檢驗後淨重0.063 公克，有卷附高
    雄市立凱旋醫院濫用藥物成品檢驗鑑定書可憑。上開事證足
    徵被告之自白與事實相符，堪予採信。又被告此次施用毒品
    之時間距前次觀察、勒戒執行完畢釋放後雖已逾5 年，但其
    間曾因其他施用毒品案件遭致判刑（如前開事實欄所載），
    此有臺灣高等法院被告前案紀錄表附卷可稽。按毒品危害防
    制條例於92年7 月9 日修正公布，自93年1 月9 日施行，其
    中第20條、第23條將施用毒品之刑事處遇程序，區分為「初
    犯」及「5 年內再犯」、「5 年後再犯」。依其立法理由之
    說明：「初犯」，經觀察、勒戒或強制戒治後，應為不起訴
    處分或不付審理之裁定；經觀察、勒戒或強制戒治執行完畢
    釋放後，「5 年內再犯者」，因其再犯率甚高，原實施之觀
    察、勒戒及強制戒治既已無法收其實效，爰依法追訴或裁定
    交付審理。至於經觀察、勒戒或強制戒治執行完畢釋放後，
    「5 年後再犯」者，前所實施之觀察、勒戒或強制戒治已足
    以遮斷其施用毒品之毒癮，為期自新及協助其斷絕毒癮，仍
    適用「初犯」規定，先經觀察、勒戒或強制戒治之程序。從
    而依修正後之規定，僅限於「初犯」及「5 年後再犯」2 種
    情形，始應先經觀察、勒戒或強制戒治程序。倘被告於5 年
    內已再犯，經依法追訴、處罰，縱其第3 次（或第3 次以上
    ）再度施用毒品之時間，在初犯觀察、勒戒或強制戒治執行
    完畢釋放5 年以後，已不合於「5 年後再犯」之規定，且因
    已於「5 年內再犯」，顯見其再犯率甚高，原實施觀察、勒
    戒或強制戒治，已無法收其實效，即應依該條例第10條處罰
    ，此有最高法院95年5 月9 日第7 次刑事庭會議決定意旨可
    資參照。從而，本件仍不合於「5 年後再犯」之規定，應依
    該條例第10條追訴、處罰。
三、核被告所為，係犯毒品危害防制條例第10條第1 項之施用第
    1 級毒品罪。被告持有海洛因之低度行為為其施用海洛因之
    高度行為所吸收，毋庸另論。又被告有如前開事實欄所列前
    科紀錄，此有臺灣高等法院被告前案紀錄表在卷可按，其於
    有期徒刑執行完畢後5 年內，故意再犯本件有期徒刑以上之
    罪，為累犯，應依刑法第47條第1 項規定加重其刑。茲審酌
    被告前因施用毒品案件，經觀察、勒戒及判刑後，猶未悛悔
    而再為本件施用毒品犯行，足見其毒癮匪淺，然念其犯後尚
    能供承犯行，態度良好，且毒癮戒絕確實不易，又其施用毒
    品乃戕害自身健康而未直接危害他人，以及犯罪之手段、所
    生危害等一切情狀，量處如主文所示之刑，以資懲儆。扣案
    海洛因1 包（檢驗後淨重0.063 公克，送驗結果業如前述，
    又其包裝袋應無法與毒品完全澈底析離乾淨而應整體視為毒
    品）為被告欲施用之毒品，業經其陳明在卷，不問屬於犯人
    與否，應依毒品危害防制條例第18條第1 項前段規定，諭知
    沒收銷燬之。至於鑑驗耗損之毒品成分既已滅失，自毋庸諭
    知沒收銷燬，附此敘明。
據上論斷，應依刑事訴訟法第273 條之1 第1 項、第299 條第1
項前段，毒品危害防制條例第10條第1 項、第18條第1 項前段，
刑法第11條、第47條第1 項，判決如主文。
本案經檢察官甲○○到庭執行職務。
中    華    民    國    97    年    1    月    31     日
                     鳳山刑事第二庭  法  官   譚德周
以上正本證明與原本無異。
如不服本判決應於收受本判決後10日內向本院提出上訴書狀，並
應敘述具體理由，如未敘述上訴理由者，應於上訴期間屆滿後20
日內補提理由書狀於本院（均須按他造當事人之人數附繕本）「
切勿逕送上級法院」。
中    華    民    國    97    年    1     月    31    日
                                     書記官   林雅婷
附錄法條：
毒品危害防制條例第10條第1項
施用第一級毒品者，處 6 月以上 5 年以下有期徒刑。


司法院資訊處製作；財團法人民間司法改革基金會備份。
